臺灣高等法院刑事判決　　　　　　　　93年度上訴字第3386號
上　訴　人
即　被　告　甲○○
上列上訴人因毒品危害防制條例案件，不服臺灣板橋地方法院93
年度訴字第1155號，中華民國93年9 月27日第一審判決（起訴案
號：臺灣板橋地方法院檢察署93年度毒偵字第1646號），提起上
訴，本院判決如下：
    主  文
原判決撤銷。
甲○○連續施用第一級毒品，累犯，處有期徒刑拾月。
扣案海洛因壹包（驗後淨重零點零貳公克）沒收銷燬。
    事  實
一、甲○○於民國86、87年間先後因違反槍砲彈藥刀械管制條例
    案件，經本院分別判處有期徒刑1年2月及有期徒刑1年4月，
    併科罰金新臺幣10萬元確定，有期徒刑部分經定執行刑為2
    年3月，於89年8月25日假釋，假釋期間至90年4月5日因縮刑
    屆滿，假釋未經撤銷，所餘刑期以已執行論。復因施用第二
    級毒品安非他命，經臺灣板橋地方法院裁定送觀察、勒戒後
    ，因無繼續施用毒品之傾向，於88年9 月14日觀察勒戒執行
    完畢出所，由臺灣板橋地方法院於88年9 月27日，以88年度
    易緝字第197號判決判處免刑，89年2 月8日判決確定在案，
    並經臺灣板橋地方法院檢察署檢察官於89年9 月13日以88年
    度偵字第3232號、第3511號、第4165號、第9794號為不起訴
    處分確定。復於92年間，因施用第一、二級毒品海洛因及安
    非他命案件，經臺灣板橋地方法院依檢察官聲請以92年度毒
    聲字第1913號裁定移送觀察、勒戒後，認有繼續施用毒品之
    傾向，由臺灣板橋地方法院依檢察官聲請以92年度毒聲字第
    3107號裁定令入戒治處所施以強制戒治1 年，並由臺灣板橋
    地方法院檢察署檢察官提起公訴，於93年1 月20日，經臺灣
    板橋地方法院以92年度訴字第2370號判決分別判處有期徒刑
    8月、4月，應執行有期徒刑11月，甲○○不服判決提起第二
    審、第三審上訴，先後經本院（93年上訴字第691 號）、最
    高法院（93年度台上字第3661號），於93年4月27日、93年7
    月15日駁回上訴，全案於93年7 月15日確定。嗣甲○○因毒
    品危害防制條例修正而於93年1月9日停止戒治出所。
二、詎甲○○其竟不知悔改，復基於同時施用第一級毒品海洛因
    及第二級毒品安非他命之概括犯意，於93年3 月22日上午11
    時至12時間之某時起至同年9 月13日止，連續在臺北縣三重
    市○○路○段33巷47號2樓住處，以將第一、二級毒品海洛因
    及安非他命放於玻璃球內燃燒吸食其生成煙薰方式，同時施
    用第一級毒品海洛因、第二級毒品安非他命多次。嗣先於同
    年3 月22日23時40分，在台北縣三重市○○路與自強路口為
    警查獲，並扣得其持有預備供施用之海洛因乙包（原淨重
    0.1 公克，驗後淨重0.02公克），復於93年9月14日9時45分
    在台北縣三重市○○路○ 段21巷巷口前，為警查獲，採尿送
    驗後，而得知上情。
三、案經臺北縣政府警察局中和分局報請臺灣板橋地方法院檢察
    署檢察官偵查起訴。
    理  由
一、訊據上訴人即被告甲○○於原審及本院審理時對其於上揭時
    、地施用第一級毒品海洛因及第二級毒品安非他命之犯行，
    均坦承不諱，而被告於93年3月23日凌晨3時10分許及同年9
    月14日10時40分，於警詢時接受採尿送驗，其尿液檢體經臺
    灣檢驗科技股份有限公司以ＥＩＡ酵素免疫分析法、ＧＣ／
    ＭＳ氣相層析質譜儀法化驗後，均發現有海洛因代謝物嗎啡
    及安非他命之陽性反應，有該公司93年4月15日及同年9月23
    日出具之濫用藥物尿液檢驗報告書在卷可憑。另被告所持有
    預備供施用之白色粉末乙包，經警扣押後送交法務部調查局
    鑑定，亦判明為第一級毒品海洛因無誤（驗後淨重0.02公克
    ），此亦有法務部調查局93年4月23日調科一字第060008202
    號鑑定通知書可稽，堪認被告之自白與事實相符，本件事證
    明確，被告犯行堪以認定。
二、核被告甲○○所為係犯毒品危害防制條例第10條第1 項、第
    2 項之施用第一級、第二級毒品罪。被告持有第一、二級毒
    品之犯行，分別為施用第一、二級毒品之犯行所吸收不另論
    罪。被告多次施用第一、二級毒品之犯行，時間緊接，所犯
    罪名相同，顯係出於概括之犯意為之，為連續犯，爰依刑法
    第56條之規定分別以一罪論，並均加重其刑。又被告以一個
    施用行為同時觸犯上開2 罪名，應依想像像競合犯例，從重
    以犯毒品危害防制條例第10條第1 項之施用第一級毒品罪處
    斷。被告除93年3 月22日上午11時至12時間之施用第一、二
    級毒品以外之犯行，雖未經檢察官起訴，惟因與己起訴之部
    分，有連續犯之裁判上一罪關係，本院自得一併予以審究。
    又查被告有事實欄所示違反槍砲彈藥刀械管制條例之犯罪科
    刑及刑之執行完畢情形，有本院被告前案紀錄簡覆表在卷可
    考，其於有期徒刑執行完畢後5 年內再犯本件有期徒刑以上
    之刑之罪，為累犯，應依法加重其刑。
三、另被告甲○○雖曾基於：(一)施用第一級毒品海洛因之概括犯
    意，自91年12月初起，至92年8月29日下午2時許止，在其臺
    北縣三重市○○路○段33巷47號2樓之住處，以針筒注射之方
    式，連續多次施用海洛因，平均約3至5天施用1 次；(二)又基
    於施用第二級毒品安非他命之概括犯意，分別於92年1 月14
    日晚上8時30分前92小時又50分鐘內某時、同年6月24日下午
    3時45分前90小時又35分鐘內某時、同年8月7日晚上7時前92
    小時內某時，在不詳地點，連續非法施用安非他命3 次，而
    先後於同年1月14日晚上8時30分許，在臺北市○○路○ 段
    33巷47號2 樓，為警查獲，並扣得甲○○所有，供施用海洛
    因所用之注射針筒2支、橡皮管1條、藥鏟1支。同年6月24
    日下午3時45分許，在臺北縣三重市○○○路271巷口，為警
    查獲，並扣得其所有供放置海洛因之糖果盒1個及海洛因2包
    （驗餘淨重1.32公克）。同年8月7日下午7 時許，在臺北
    縣三重市○○路○段33巷47號2樓，為警查獲與友人林位順同
    處一室，另扣得林位順（另案處理）所有之海洛因1小包（
    毛重0.3公克）及吸食器1個，涉連續犯毒品危害防制條例第
    10條第1項、第2項之施用第一級毒品、第二級毒品罪，由臺
    灣板橋地方法院檢察署檢察官提起公訴，於93年1 月20日，
    經臺灣板橋地方法院以92年度訴字第2370號判決分別判處有
    期徒刑8月、4月，應執行有期徒刑11月，被告不服判決提起
    第二審、第三審上訴，先後為本院（93年上訴字第691 號）
    、最高法院（93年度台上字第3661號），於93年4 月27日、
    93年7月15日駁回上訴，全案於93年7月15日確定（見卷附臺
    灣板橋地方法院、最高法院判決正本及本院判決影本、本院
    被告前案紀錄簡覆表），惟被告本案施用第一級毒品海洛因
    、第二級毒品安非他命之時間距前案犯罪時間近8 個月之久
    ，且被告係於接受強制戒治出所後再度施用第一級、第二級
    毒品而犯本罪，顯難認係基於概括犯意而為之，彼此間應無
    裁判上一罪之同一案件關係，被告本件被訴施用第一級毒品
    海洛因、第二級毒品安非他命之犯行自為前開確定判決效力
    所不及，本院仍應予以實體審究。
四、原審認被告罪證明確，而予論罪科刑，固非無見，惟原審判
    決未及審究被告除93年3 月22日上午11時至12時間之施用第
    一、二級毒品以外之犯行，尚有未洽，被告上訴主張其於93
    年9月13日為警通緝到案，自93年3月22日上午11時至12時間
    某時起迄為警緝獲當天，均有施用第一、二級毒品，請求併
    案審理，為有理由，原審判決未及審酌此部分之犯行，自應
    由本院將原判決予以撤銷改判。按被告施用海洛因及安非他
    命雖屬戕害己身，但施用海洛因後，有短暫興奮及欣快感，
    而隨之而來卻會陷入困倦狀態，長期使用會產生耐藥性及心
    理、生理依賴性，即需增加劑量始可達到主觀相同效果，一
    旦停止使用，除產生戒斷反應外，易伴有心理之渴藥性，導
    致施用者無法控制自身行為；而安非他命為中樞神經興奮劑
    ，使用者於初用時會有提神、振奮、欣快感、自信、滿足感
    等效果，但多次使用後，前述感覺會逐漸縮短或消失，不用
    時會感覺無力、沮喪、情緒低落而致使用量及頻次日漸增加
    ，長期使用會造成如妄想型精神分裂症之安非他命精神病，
    症狀包括猜忌、多疑、妄想、情緒不穩、易怒、視幻覺、聽
    幻覺、觸幻覺、強迫或重覆性的行為及睡眠障礙等，也常伴
    有自殘、暴力攻擊行為等。爰審酌上情及被告前有施用毒品
    前科之素行，竟不知悔改再犯本罪，核其行為對社會秩序具
    有高度危害性，暨其犯罪後能坦承犯行之態度等一切情狀，
    判處如主文第2 項所示之刑，以資懲儆。扣案海洛因乙包（
    原淨重0.1 公克，驗後淨重0.02公克）為被告持有預備供施
    用之第一級毒品，經被告自承在案，爰依毒品危害防制條例
    第18條第1項前段諭知沒收銷燬之。
據上論斷，應依刑事訴訟法第369條第1項前段、第364條、第370
條但書、第299 條第1項前段，毒品危害防制條例第10條第1項、
第2項、第18條第1項前段，刑法第11條、第56條、第55條、第47
條，判決如主文。
本案經檢察官周志榮到庭執行職務。
中　　華　　民　　國　　94　　年　　5 　　月　　2 　　日
　　　　　　　　　刑事第七庭審判長法　官  蔡秀雄
　　　　　　　　　　　　　　　　  法　官  林明俊
　　　　　　　　　　　　　　　　  法　官  蘇素娥
以上正本證明與原本無異。
如不服本判決，應於收受送達後十日內向本院提出上訴書狀，其
未敘述上訴之理由者並得於提起上訴後十日內向本院補提理由書
（均須按他造當事人之人數附繕本）。
                                  書記官  何閣梅
中　　華　　民　　國　　94　　年　　5 　　月　　2 　　日
附錄本案論罪科刑法條全文
毒品危害防制條例第十條
施用第一級毒品者，處六月以上五年以下有期徒刑。
施用第二級毒品者，處三年以下有期徒刑。
